【裁判字號】    98,易,234
【裁判日期】    980408
【裁判案由】    詐欺
【裁判全文】
臺灣臺南地方法院刑事判決               98年度易字第234號
公  訴  人  臺灣臺南地方法院檢察署檢察官
被      告  甲○○
上列被告因詐欺案件，經檢察官提起公訴（98年度偵字第194號)
，被告就被訴事實為有罪之陳述，經本院合議庭裁定由受命法官
獨任行簡式審判程序，判決如下：
    主  文
甲○○犯共同詐欺得利罪，處有期徒刑壹年。緩刑參年，應於緩
刑期間付保護管束，並向執行檢察官所指定之公益團體、地方自
治團體或社區提供壹佰伍拾小時之義務勞務。
    事  實
一、爰漁業用油依法受行政院農業委員會漁業署補助，且免營業
    稅、貨物稅，故較市面上同級油品之價格為低，乃國家為扶
    植漁業，降低漁民作業成本之美意。而甲○○原為「晉億長
    」號漁船（CT4-1697）之船主（該船於民國96年12月12日由
    林燕承購，更名為「文吉勝2號」），甲○○與設於臺南縣
    將軍鄉平沙村平沙170號之馬沙溝勗維漁船加油站之站長黃
    魚爵、會計周慧貞等人因見漁業用油與市面同級油品價格較
    低，利用油品間之價差，將有利可圖，且黃魚爵、周慧貞於
    漁船至上述加油站加油時，會協助漁民取得油品價差之利潤
    ，甲○○乃與黃魚爵、周慧貞共同意圖為自己不法所有之犯
    意聯絡，利用甲○○所有之漁船「晉億長」號於附表所示時
    間至上開加油站加油時，由該加油站僅加入如附表所示實際
    加油量欄所示之油量，所剩未加完之核配數量（即油點），
    則由甲○○回賣給該加油站，該加油站再將回賣之油量，出
    售他人而獲得利潤，而甲○○回賣油點所得之金額，則或由
    該次漁船加油應給付金額中扣除，而僅給付扣除後之加油金
    額予加油站，或是由甲○○直接取得現金之方式，由甲○○
    獲得如附表所得利益欄所示之金額利益，黃魚爵、周慧貞則
    以不實之加油數量，向行政院農業委員會漁業署申報漁船「
    晉億長」號加滿如附表核配油量欄所載油量，致漁業署誤信
    為真，而以核配之油量數量補助，甲○○、黃魚爵、周慧貞
    3 人，則共同以此方式，各別獲利；嗣臺灣臺南地方法院檢
    察署檢察官因偵辦安平港非法流用優惠漁業用油案件時，發
    現上開加油站有非法詐取優惠漁業用油之犯行，即自動檢舉
    分案偵辦，始悉上情。
二、案經臺灣臺南地方法院檢察署檢察官自動檢舉偵查後起訴。
    理  由
一、上揭事實，業據被告甲○○於本院審理時坦承不諱，核與證
    人郭文慶、吳德助、周慧貞於偵查中之證述情節相符，復有
    文吉勝2號漁船船舶登記證書影本、勗維加油站加油明細表
    、漁業署漁船加油歷史紀錄各1紙在卷可稽，是被告上開自
    白核與事實相符，堪以採信，本件事證明確，被告犯行洵堪
    認定，自應依法論科。
二、核被告甲○○所為，係犯刑法第339條第2項之詐欺得利罪；
    公訴意旨雖認被告所為係同法第1項詐欺取財罪，惟起訴書
    所載犯罪事實，與本院所認定之事實，其基本犯罪事實同一
    ，本院自仍得予審理，並變更起訴法條；又被告係基於概括
    之犯意，在密切接近之一定時間、地點、反覆實行申請補助
    行為，依社會通念於客觀上具有一個反覆、延續實行之特徵
    ，應評價為包括一罪之集合犯，論以詐欺得利1罪；又被告
    與勗維加油站站站長黃魚爵、會計周慧貞間，就上開詐欺得
    利犯行，有犯意聯絡及行為分擔，均為共同正犯。爰審酌被
    告素行尚佳、智識程度、犯罪動機、目的、手段、期間、犯
    罪所得及犯後態度等一切情狀，量處如主文所示之刑；末查
    ，被告前未曾受有期徒刑以上刑之宣告，有臺灣高等法院被
    告全國前案紀錄表1份在卷可按，其因一時未能深思而觸犯
    刑章，如今坦承犯行、深具悔意，被告經此偵、審程序及刑
    之宣告後，應知警惕而無再犯之虞，本院因認以暫不執行其
    刑為當，爰併予宣告緩刑3年，惟其造成國家補助美意受損
    ，於整體社會公平造成不利影響，為使其多付出心力於社會
    ，爰宣告應於緩刑期間付保護管束，並應依執行檢察官之命
    令向指定之公益團體、地方自治團體或社區提供150小時之
    義務勞務，以觀後效，用啟自新。
據上論斷，應依刑事訴訟法第273條之1第1項、第299條第1項前
段，刑法第339條第2項、第28條、第74條第1項第1款、第2項第
5款、第93條第1項第2款，判決如主文。
本案經檢察官許華偉偵查後提起公訴；檢察官乙○○到庭執行職
務。
中    華    民    國    98    年    4     月    8     日
                  刑事第八庭    法  官  陳杰正
以上正本證明與原本無異。
如不服本判決，應於本判決送達後10日內，向本院提出上訴書狀
，並應敘述具體理由。如未敘述上訴理由者，應於上訴期間屆滿
後20日內向本院補提理由書狀（均須按他造當事人之人數附繕本
）「切勿逕送上級法院」。
                                書記官  曾郁芳
中    華    民    國    98    年    4     月    13    日
附錄法條
中華民國刑法第339條
意圖為自己或第三人不法之所有，以詐術使人將本人或第三人之
物交付者，處5年以下有期徒刑、拘役或科或併科1千元以下罰金
。
以前項方法得財產上不法之利益或使第三人得之者，亦同。
前二項之未遂犯罰之。
附表：
┌──┬─────┬─────┬─────┬─────┐
│編號│行為時間  │ 核配油量 │實際加油量│所得利益  │
│    │（民國）  │（公升）  │（公升）  │（新台幣、│
│    │          │          │          │元）      │
├──┼─────┼─────┼─────┼─────┤
│1   │95年8月8日│60600     │13600     │65800     │
├──┼─────┼─────┼─────┼─────┤
│2   │95年8月23 │43800     │10000     │50700     │
│    │日        │          │          │          │
├──┼─────┼─────┼─────┼─────┤
│3   │95年9月10 │43600     │9600      │47600     │
│    │日        │          │          │          │
├──┼─────┼─────┼─────┼─────┤
│4   │95年10月18│46000     │6000      │30000     │
│    │日        │          │          │          │
├──┼─────┼─────┼─────┼─────┤
│5   │95年10月30│43400     │9400      │25500     │
│    │日        │          │          │          │
├──┼─────┼─────┼─────┼─────┤
│6   │95年11月12│28600     │0         │24310     │
│    │日        │          │          │          │
├──┼─────┼─────┼─────┼─────┤
│7   │95年11月28│47400     │16000     │26690     │
│    │日        │          │          │          │
├──┼─────┼─────┼─────┼─────┤
│8   │96年1月6日│66000     │11200     │21960     │
├──┼─────┼─────┼─────┼─────┤
│9   │96年1月18 │15400     │8900      │2925      │
│    │日        │          │          │          │
├──┼─────┼─────┼─────┼─────┤
│10  │96年8月21 │53000     │12600     │30300     │
│    │日        │          │          │          │
├──┼─────┼─────┼─────┼─────┤
│11  │96年9月5日│41200     │11200     │22500     │
├──┼─────┼─────┼─────┼─────┤
│總計│          │          │          │348285    │
│金額│          │          │          │          │
└──┴─────┴─────┴─────┴─────┘


司法院資訊處製作；財團法人民間司法改革基金會備份。
